臺灣臺北地方法院民事裁定  
111年度金字第101號
原      告  蔡沛育  


上列原告與被告余鈞庭、蕭琳之、王志展、楊家慶、陳書韻、林
鴻逸、蔡佑彥、陳勇成、廖國瀚及鄭翰閩間請求侵權行為損害賠
償事件，原告提起刑事附帶民事訴訟，經本院刑事庭裁定移送前
來（111年度附民字第458號），本院裁定如下：
    主  文
原告應於本裁定送達五日內，補繳裁判費新臺幣壹萬貳仟柒佰捌
拾壹元，逾期未補正，即駁回其訴。
    理  由
一、按因犯罪而受損害之人，於刑事訴訟程序得附帶提起民事訴
    訟，對於被告及依民法負賠償責任之人，請求回復其損害。
    前項請求之範圍，依民法之規定，刑事訴訟法第487條定有
    明文。因犯罪而受損害之人，於刑事訴訟程序固得附帶提起
    民事訴訟，對於被告請求回復其損害，但其請求回復之損害
    ，以被訴犯罪事實所生之損害為限，否則縱令得依其他事由
    ，提起民事訴訟，亦不得於刑事訴訟程序附帶為此請求（最
    高法院97年台上字第1809號判決意旨參照）。再刑事附帶民
    事訴訟，經刑事庭依刑事訴訟法第504條第1項規定裁定移送
    於同院民事庭後，民事庭如認其不符同法第487條第1項規定
    之要件時，應許原告得繳納裁判費，以補正起訴程式之欠缺
    （最高法院108年度台抗大字第953號裁定意旨參照）。銀行
    法第29條及第29條之1規定係在維護國家有關經營銀行業務
    ，應經許可之制度，貫徹金融政策上禁止非法經營銀行業務
    ，以直接維護國家正常之金融、經濟秩序，至於存款人權益
    之保障，屬衍生及間接之目的，其非行為人違反此規定之直
    接被害人，不得提起刑事附帶民事訴訟（最高法院107年度
    台抗字第169號裁定意旨參照）。是原告如非直接被害人，
    其所提之附帶民事訴訟本為不合法，惟依前揭法律規定及最
    高法院裁判意旨，仍應予原告有補正繳納裁判費之機會。
二、經查，本院110年度金訴字第13號刑事判決，除認定被告余
    鈞庭違反銀行法第29條第1項之規定，為同法第125條第1項
    後段之非法經營銀行業務罪及刑法第339條第1項之詐欺取財
    等罪外，其餘被告均僅經認定違反銀行法第125條第1項前段
    或後段之非法辦理國內外匯兌業務罪，而未經刑事判決認定
    有涉犯詐欺取財犯行，並就檢察官起訴之此部分罪嫌另為無
    罪之諭知，有上開刑事判決在卷可稽。原告雖主張其為被告
    犯前開非法經營銀行業務罪之被害人等語，然銀行法之被害
    法益係金融監理管理等社會法益，是原告並非屬被告余鈞庭
    外其餘被告經法院論罪科刑部分之直接受損害之人，其於刑
    事訴訟程序中附帶提起民事訴訟，請求余鈞庭以外之被告應
    負共同侵權行為人之賠償責任，核與刑事訴訟法第487條第1
    項之要件未合，然依前揭說明，應許原告得繳納裁判費，以
    補正起訴程式之欠缺。查原告聲明請求被告應給付原告新臺
    幣（下同）119萬元，本件訴訟標的價額應核定為119萬元，
    應徵收第一審裁判費1萬2,781元（若聲明請求被告等10人平
    均分擔，則得扣除余鈞庭部分請求金額11萬9,000元後，依
    民事訴訟法第77條之13規定繳納裁判費），茲依民事訴訟法
    第249條第1項但書之規定，命原告於如主文所示期間內如數
    補繳，逾期不繳，即駁回其訴。
三、爰裁定如主文。
中　　華　　民　　國　　111 　年　　10　　月　　17　　日
                  民事第一庭  法　官　吳佳薇
以上正本係照原本作成。
如不服本裁定關於核定訴訟標的價額部分，應於送達後10日內向
本院提出抗告狀，並繳納抗告費新臺幣1,000元；其餘關於命補
繳裁判費部分，不得抗告。
中　　華　　民　　國　　111 　年　　10　　月　　17　　日
                              書記官　陳弘毅